【裁判字號】    91,易,366
【裁判日期】    920226
【裁判案由】    侵占
【裁判全文】
臺灣基隆地方法院刑事判決                          九十一年度易字第三六六號
    公  訴  人  臺灣基隆地方法院檢察署檢察官
    被      告  乙○○  男  三.
右列被告因侵占案件，經檢察官聲請以簡易判決處刑（九十一年度偵緝字第二七五號
），本院簡易庭認為不宜，改依通常程序審理，茲判決如左：
    主  文
乙○○無罪。
    理  由
一、按檢察官聲請以簡易判決處刑之案件，經法院認為有刑事訴訟法第四百五十一條
    之一第四項但書之情形者，應適用通常程序審判之，同法第四百五十二條著有明
    文。本院基隆簡易庭認本件有刑事訴訟法第四百五十一條之一第四項但書之情形
    ，應由本院適用通常程序審判之，合先敘明。
二、公訴意旨略以：被告乙○○於民國八十九年五月八日，以丙○○之名義，向甲○
    ○○股份有限公司（以下簡稱一中公司）租用車號Ｈ六－九八○號營業用小客車
    車牌二面及行車執照一枚靠行營業，詎其竟意圖為自己不法之所有，將所持有之
    上開車牌及行照侵占入己，令一中公司追索無著。案經被害人一中公司提出告訴
    ，因認被告乙○○涉有刑法第三百三十五條第一項普通侵占罪嫌云云。
三、本件公訴人認被告乙○○涉有右揭犯嫌，無非以告訴人一中公司將上開車牌及行
    照交付被告後，被告即未與告訴人聯絡，對於後續之相關行政管理等費用均未按
    期支付，於告訴人一中公司催繳後，仍置之不理，在上開車牌及行照因逾期未驗
    車而遭監理單位註銷後，仍未將之歸還告訴人，而認被告使用上開車牌及行照有
    違一般常規，參以卷附之六十四張交通違規罰單，足證被告確有將上開車牌及行
    照侵占而任意使用處分之事實，另依卷附之臺灣臺北地方法院檢察署九十一年度
    偵字第九七○八號不起訴處分書，可見被告自八十九年五月十日曾向他人租用計
    程車無線電對講機一套，並持續支付租金至九十年五月，顯然被告向一中公司租
    用車牌及行照之期間有一定之營業收入，卻辯稱無力清償，自不足採云云，並以
    汽車新領牌照登記書、契約書及存證信函影本各一紙，為其論據。
四、按犯罪事實應依證據認定之，無證據不得推定其犯罪事實，刑事訴訟法第一百五
    十四條定有明文。復按刑法上之侵占罪，須持有人變易其原來之持有意思而為不
    法所有之意思，始能成立（最高法院六十八年台上字第三一四六號判例意旨可資
    參照）。訊據被告乙○○固不否認曾至一中公司租用車號Ｈ六－九八○號之營業
    用小客車車牌二面及行車執照一枚靠行營業，惟堅決否認有為自己不法所有之意
    圖而侵占上開車牌及行照，略以：其因財務危機，方未按期繳付費用，原本是想
    等經濟好轉再與告訴人商談，且其於九十一年十一月二十六日偵查庭結束後，即
    返還上開二面車牌，行照因放在車內與車子一起遺失方未返還等語置辯。經查：
    被告於八十九年五月八日透過丙○○與告訴人簽訂台北市計程車客運業駕駛人自
    備車輛參與經營契約書，被告與丙○○另約定應由被告將租牌之租金等費用直接
    給付告訴人，告訴人則依約將上開車牌及行照交與丙○○轉交被告經營計程車業
    務，惟被告經告訴人催告仍未按期給付後續相關費用，亦未返還上開車牌及行照
    等情，業據被告供述詳實在卷，核與告訴人及證人丙○○所述情節相符，復有該
    汽車新領牌照登記書、契約書、存證信函影本各一紙及罰單收據影本六十四張附
    卷可稽，堪信屬實。被告固然未依其與丙○○之約定按期給付費用予告訴人，惟
    其既係基於上開契約使用上開車牌及行照經營計程車業務，是否得謂為「處分」
    車牌及行照之行為，顯有疑義，公訴意旨僅以車牌Ｈ六－九八○號之罰單認被告
    有以該車牌經營計程車業務之事實，即謂被告已對上開車牌及行照有所「處分」
    ，恐與被告、告訴人及丙○○簽訂契約之事實難謂相符，尤難憑此未經證明之事
    實即推斷被告已有易持有為不法所有之意思。況被告已於九十一年十一月二十六
    日偵查庭結束後，將上開二面車牌返還告訴人，更難謂被告有將之據為有己有之
    犯意。被告另辯稱行照未返還係因將之置於車上而隨同車輛一同遺失，衡之一般
    駕駛人之習慣確有可能，況被告保留該已被註銷之行照並無任何實益，當無為虛
    偽陳述之必要，故被告辯稱並無將上開車牌及行照據為己有之侵占犯意，應屬可
    信。至告訴人指稱被告積欠二十餘萬元之費用未清，則屬民事爭議，宜循民事程
    序解決，與公訴人另指被告曾租用對講機一事，本為被告經營計程車業務之必要
    設備，均難謂與被告是否有將上開車牌及行照據為己有之意思有關聯性，自不得
    憑被告有上開行為即謂被告有何侵占犯行。
五、綜上所述，被告所辯無為自己不法所有之意圖，應屬可信，其所為與侵占罪之構
    成要件尚屬有間。此外，復查無其他積極證據足資證明被告有公訴人所指之犯行
    ，揆諸前開說明，自應為無罪之諭知。
據上論斷，應依刑事訴訟法第四百五十二條、第三百零一條第一項，判決如主文。
本案經檢察官熊南彰到庭執行職務。
中      華      民      國    九十二    年      二      月    二十六    日
                                  臺灣基隆地方法院刑事第三庭
                                      法  官  王  福  康
右正本證明與原本無異。
對於本件判決如有不服，應於收受送達後十日內，向本院提出上訴書狀，上訴於臺灣
高等法院，並按他造當事人之人數附具繕本。
                                      書記官  李  國  豪
中      華      民      國    九十二    年      二      月    二十六    日


司法院資訊處製作；財團法人民間司法改革基金會備份。
